【裁判字號】    99,基簡,869
【裁判日期】    991206
【裁判案由】    給付修繕房屋工程款
【裁判全文】
臺灣基隆地方法院民事判決             99年度基簡字第869號
原      告  李科鋒
被      告  劉若妍
上列當事人間請求給付修繕房屋工程款事件，本院於中華民國99
年11月22日辯論終結，茲判決如下：
    主  文
被告應給付原告新臺幣壹拾貳萬壹仟玖佰柒拾壹元及自民國九十
九年十月五日起至清償日止按年息百分之五計算之利息。
訴訟費用新臺幣壹仟參佰參拾元由被告負擔。
本判決得為假執行。
    事實及理由要領
一、本件原告起訴主張：渠於民國（下同）99年６月18日向被告
    承攬「被告向臺北市○○○路○段0385號９樓房屋所有權人
    承攬之該屋室內裝修工程」中之木作部分（包括天花板裝潢
    及衣櫃之製作），未約定工期及報酬；詎於渠依約進行裝修
    期間，屋主竟於99年８月１日突然換鎖，並表示已終止與被
    告之裝修工程契約關係，致渠無法繼續施工。惟當時渠已完
    成部分工程，並已支付材料費77,372元及工人薪資103,500.
    元，合計180,872.元，扣除被告已給付之40,000元及退料費
    18,901元後，被告尚積欠渠121,971.元未付，迭經催討，被
    告均置之不理等情，為此依承攬報酬之法律關係（原告誤為
    依民法第0505條第２項之規定）提起本件訴訟，請求判命被
    告如數給付，並加給自99年10月５日（即支付命令送達被告
    之翌日）起至清償日止按年息５％計算之利息（關於財產權
    之訴訟，其標的之金額或價額在新臺幣50萬元以下者，依民
    事訴訟法第0389條第１項第３款規定，應依職權宣告假執行
    ，故原告陳明渠願供擔保，求為以預供擔保為條件之假執行
    宣告，核屬多餘）。
二、被告對於：伊曾向臺北市○○○路○段0385號９樓房屋之所
    有權人承攬該屋之室內裝修工程，並將上開房屋裝修工程中
    之木作部分（包括天花板裝潢及衣櫃之製作）轉包原告予施
    做，以及未約定工期及報酬等事實，並無爭執，惟以：原告
    僅命一師父施工，施作進度太慢，伊曾請原告加派人手，惟
    原告亦未照辦；嗣屋主即因施作進度太慢，要求伊退場並賠
    償３個月之相關費用（指咎在原告）。至原告使用之材料數
    量，伊亦無法確定。又伊係借錢賠償屋主，目前經濟拮据，
    亦無力清償等語，資為抗辯。
三、查兩造對於：被告確曾向臺北市○○○路○段0385號９樓房
    屋之所有權人承攬該屋之室內裝修工程，並將上開房屋裝修
    工程中之木作部分（包括天花板裝潢及衣櫃之製作）轉包予
    原告施做，以及未約定工期及報酬等事實，均無爭執，並有
    原告提出被告繪製之「張公館室內設計裝修工程案－配置圖
    平面」、「燈具迴路配置圖」及「天花及燈具位置尺寸圖」
    各１張在卷可資佐證，此部分之事實自堪信為真實，而得為
    本件判斷之基礎。本件兩造之爭點在於：(一)上開室內裝修
    工程契約遭屋主終止，究竟為何人之過失所致？究為原告？
    抑為被告？(二)原告已施作之部分工程，被告有無給付報酬
    之義務？又其金額應為若干？以下分項述之。
四、查被告抗辯：原告僅命一師父施工，施作進度太慢，伊曾請
    原告加派人手，惟原告亦未照辦；嗣屋主即因施作進度太慢
    ，要求伊退場並賠償３個月之相關費用（意指咎在原告）等
    事實，為原告所否認，而被告亦未能舉證以實其說，參以兩
    造對於施工期限及報酬等事項均無約定，自難認為原告有未
    依約定之施工期限施工之情事等情，被告此部分之抗辯尚難
    信為真實。亦即不能認為係因原告之遲延（過失），致被告
    與屋主之承攬契約遭屋住終止，因而使得原告亦無法繼續施
    工，致兩間之次承攬契約關係亦因而終止。本件承攬契約之
    遭終止，既咎不在原告，應認係被告之過失所致，故對於原
    告已施作之工程部分，被告有給付報酬之義務。
五、次查原告主張：渠至99年８月１日因門鎖被換致無法施工時
    已完成部分工程，支付材料費77,372元及工人薪資103,500.
    元，合計180,872.元等事實，業據其提出「和發木材行」之
    估價單影本８張、付款收據影本２張、「工資表及工資領取
    證明單」影本４張為證，經核與其所述相符，且有部分（即
    工人薪資103,500.元部分）為被告所不爭，原告此部分之主
    張自堪信為真實。原告既已支出180,872.元，如上所述，扣
    除被告已給付之40,000元及退料費18,901元（此２筆金額兩
    造均無爭執，應堪信為真實）後，被告尚欠原告121,971.元
    未付，原告此部分之主張亦堪信為真實。
六、綜上所述，原告就上開室內裝修工程已施工部分，業已支出
    180,872.元，扣除被告已給付之40,000元及退料費18,901元
    後，尚有121,971.元，被告有給付報酬之義務，如上所述，
    從而原告依承攬報酬之法律關係（原告誤為依民法第0505條
    第２項之規定）請求被告如數給付，並加給自99年10月５日
    （即支付命令送達被告之翌日）起至清償日止按年息５％計
    算之利息，自屬正當，應於准許。至「有無資力償還，乃係
    執行問題，不得據為不負履行義務之抗辯。」（參見最高法
    院19年度上字第1733號判例），故被告另抗辯：伊係借錢賠
    償屋主，目前經濟拮据，亦無力清償云云，自不可採，併予
    敘明。
七、訴訟費用（裁判費）1,330.元，依民事訴訟法第78條之規定
    ，應由敗訴之被告負擔，爰一併確定其數額如主文第２項所
    示。
八、本件係「就民事訴訟法第0427條第１項訴訟（關於財產權之
    訴訟，其標的之金額或價額在新臺幣50萬元以下者）適用簡
    易程序所為被告敗訴之判決」，依民事訴訟法第0389條第１
    項第３款規定，應依職權宣告假執行，爰依職權宣告之。
九、據上論結，本件原告之訴為有理由，依民事訴訟法第0436條
    第２項、第78條、第0389條第１項第３款，判決如主文。
中    華    民    國    99    年    12    月    6     日
                  基隆簡易庭法      官  林金發
以上正本係照原本作成。
如不服本判決，應於本判決送達後20日內向本院提出上訴狀（並
附繕本）及繳納上訴裁判費，上訴於本院合議庭。
中    華    民    國    99    年    12    月    6     日
                            法院書記官  李建毅

司法院資訊處製作；財團法人民間司法改革基金會備份。
